臺灣臺南地方法院刑事判決　　　　　　　94年度訴字第1296號
公　訴　人　臺灣臺南地方法院檢察署檢察官
被　　　告　丁○○
上列公訴人因被告違反護照條例案件，聲請簡易判決處刑（94年
度偵緝字第711號），本院認不宜適用簡易程序，改依通常程序
審理，判決如下：
    主      文
丁○○無罪。
    理      由
一、本件公訴意旨略以：被告丁○○於民國九十三年三月間，因
    受不詳年籍成年男子綽號「林先生」 (實為甲○○，已因涉
    違反臺灣地區與大陸地區人民關係條例案件，經臺灣桃園地
    方法院另案判處有期徒刑一年八月，緩刑四年確定）之委託
    ，為乙○○（檢察官另案緩起訴處分）申請護照，明知甲○○所交付者係非乙○○本人之照片，仍持該冒用之照片至址
    設臺南市○區○○路一一四號之佳大旅行社代乙○○申請護
    照，並於九十三年三月二十三日取得護照後，再交予甲○○
    。嗣因乙○○於九十三年四月間申請補發護照時，經外交部
    領事事務局高雄辦事處發現乙○○二次申請護照所持照片不
    同，始報警循線查知上情，因認被告涉有護照條例第二十三
    條第五項之明知為冒用之照片仍代申請護照罪嫌。
二、按犯罪事實，應依證據認定之，無證據不得認定其犯罪事實
    ，又不能證明被告犯罪者，應諭知無罪之判決，刑事訴訟法
    第一百五十四條第二項、第三百零一條第一項分別定有明文
    。
三、本件公訴意旨認被告涉有前開護照條例第二十三條第五項罪
    嫌，係以被告坦承持第三人乙○○國民身分證代辦護照，且
    該次申請所附照片一觀即知並非乙○○本人等作為所憑之論
    據。訊據被告於警詢、偵訊及本院審理時，固均坦承有代辦
    乙○○護照之事實，惟堅詞否認有明知係冒用照片仍代辦護
    照之犯行，辯稱不知該次送件並非乙○○本人之照片等語。
    經查：
  (一)被告於九十三年三月間，受甲○○之指示，持乙○○國民身
    分證及姓名年籍不詳之人照片，前往佳大旅行社送件代辦護
    照等情，已據證人甲○○於本院審理時證述甚明，並有外交
    部領事事務局九十三年七月二十三日領一字第09352270160
    號函所附護照申請書影本一份附於警卷內可憑，被告前開供
    詞應屬事實。
  (二)按護照條例第二十五條第五項之罪，以被告「明知」冒用照
    片為要件，經查證人（即交付前開乙○○國民身分證、照片
    等委託被告代辦護照之人甲○○於本院審理時，證稱渠委託
    被告代辦之護照，乃以中國大陸地區人士照片，搭配臺灣人
    民身分證申請辦理，渠交付照片、身分證予被告時，並未告
    知照片係大陸地區人士；渠並非隨機搭配照片，而是選照片
    與身分證看起來比較相像者辦理等語（本院九十四年十二月
    十五日審判筆錄），經核與被告所辯不知照片與身分證持有
    者本人不符等情尚屬相符。
  (三)再依前揭護照申請書上所附照片及國民身分證上照片相互對
    照，雖非完全一致，然仍可認有幾分相似；參酌申辦護照與
    國民身分證所使用照片一般均不相同，以及專業代辦護照如
    被告者，所關注者多為相關證件是否齊全，不會特別留意申
    辦者為何等情，被告辯稱不知該申請書上所附照片非乙○○
    本人等語，應屬可採。
四、綜上所述，本件被告以姓名年籍不詳之大陸地區人士照片，
    搭配第三人乙○○國民身分證，委託佳大旅行社代辦護照等
    情，固屬事實，然證人甲○○既證稱未曾告知該照片非乙○○本人；該照片與前述身分證上乙○○照片復非明顯可見不
    同，被告所辯不知該照片非乙○○本人，尚難排除其合理可
    能性。此外，本院復查無其他證據，足認被告有何冒用照片
    代辦護照之犯行，不能證明被告犯罪，依據首開說明，自應
    為被告無罪之諭知。
據上論斷，應依刑事訴訟法第四百五十二條、第三百零一條第一
項，判決如主文。
本案經檢察官丙○○到庭執行職務。
中　　華　　民　　國　　94　　年　　12　　月　　22　　日
　　　　　　　　　刑事第四庭  審判長法　官　宋明中
                                    法  官  陳欽賢
                                    法  官  吳坤芳
以上正本證明與原本無異
如不服本判決應於送達後10日內向本院提出上訴狀
　　　　　　　　　　　　　　　　　　書記官　陳怡吟
中　　華　　民　　國　　94　　年　　12　　月　　22　　日
